【裁判字號】    98,事聲,105
【裁判日期】    981020
【裁判案由】    聲明異議
【裁判全文】
臺灣板橋地方法院民事裁定             98年度事聲字第105號
異  議  人  臺灣銀行股份有限公司
法定代理人  蔡富吉
訴訟代理人  乙○○
相  對  人  宏凌實業股份有限公司
兼 上一 人
法定代理人  丙○○
相  對  人  丁○○
            甲○○
上列聲請人聲請發還擔保金事件，聲請人對於民國98年8 月5 日
本院司法事務官所為98年度司聲字第522 號民事裁定提出異議，
本院裁定如下：
    主  文
異議駁回。
異議程序費用由異議人負擔。
    理  由
一、按民事訴訟法第240 條之4 第1 、2 、3 項分別規定：「當
    事人對於司法事務官處理事件所為之終局處分，得於處分送
    達後十日之不變期間內，以書狀向司法事務官提出異議。」
    、「司法事務官認前項異議有理由時，應另為適當之處分；
    認異議為無理由者，應送請法院裁定之。」、「法院認第1
    項之異議為有理由時，應為適當之裁定；認異議為無理由者
    ，應以裁定駁回之。」。查本件聲明異議人就本院司法事務
    官於民國98年8 月5 日以98年度司聲字第522 號所為駁回其
    請求發還擔保金之裁定，聲明不服而提起異議（聲明異議人
    誤載為抗告），是本院依法自應就本院司法事務官所為之裁
    定，審究聲明異議人之異議有無理由，合先敘明。
二、本件異議意旨略以：相對人宏凌實業股份有限公司（下稱宏
    凌公司）不動產於鈞院97年度執廉字第108479號清償事件98
    年7月10日拍定，聲請人已無需撤回假扣押執行，依民事訴
    訟法第104條第1項第1款規定，應供擔保之原因消滅者，聲
    請裁定返還擔保金。假扣押之原因而供之擔保，係擔保債務
    人因假扣押所應受之損害，相對人不動產已拍定，聲請人已
    證明定20日以上之期間催告受擔保利益人行使權利而未行使
    ，已確定相對人無任何損害發生。另按原告章程第33條總經
    理為「本行所營業務暨本行與他人發生訴訟或非訟事件時之
    代理人」，原告總經理已變更為蔡富吉，故請准變更原告之
    法定代理人為蔡富吉，並承受訴訟，爰請求廢棄原裁定等語
    。
三、按應供擔保之原因消滅；或供擔保人證明受擔保利益人同意
    返還；或訴訟終結後，供擔保人證明已定20日以上之期間，
    催告受擔保利益人行使權利而未行使或法院依供擔保人之聲
    請，通知受擔保利益人於一定期間內行使權利並向法院為行
    使權利之證明而未證明者，法院應依供擔保人之聲請，以裁
    定命返還其提存物或保證書，民事訴訟法第104條第1項定有
    明文，依同法第106 條之規定，於其他依法令供訴訟上之擔
    保者，亦準用之。其中因釋明假扣押之原因而供之擔保，係
    擔保債務人因假扣押所應受之損害，故必待無損害發生，或
    債權人本案勝訴確定，或就所生之損害已經賠償時，始得謂
    供擔保之原因消滅，最高法院53年台抗字第279 號判例意旨
    可資參照。至所謂「訴訟終結」，係指依假扣押所保全之請
    求提起之本案訴訟終結；如供擔保人未提起本案訴訟時，則
    指假扣押裁定及假扣押執行程序均不存在者而言。」（最高
    法院92年度台抗字第19號判決要旨參照）。而債權人提供擔
    保金為假扣押之執行後，就所欲保全之債權未提起本案訴訟
    ，如未撤回假扣押之執行，而在其假扣押所欲保全之債權於
    執行程序分配終結確定未受分配，始與民事訴訟法第104 條
    第1項第3款所定之「訴訟終結」相當（最高法院91年度台抗
    字第313 號判決意旨參照）。
四、經查，本件異議人以相對人積欠其借款及保證債務新臺幣（
    下同）5,000,000 元未清償為由，向本院聲請假扣押，經本
    院於民國97年8 月7 日以97年度裁全字第5085號裁定准聲請
    人提供擔保後，於相對人之財產在5,000,000 元之範圍內得
    假扣押，嗣異議人以同一原因事實向本院聲請核發支付命令
    ，經本院97年度促字第44342 號裁定准許確定等情，業據異
    議人於原審提出上開支付命令暨確定證明書核閱屬實，惟上
    開支付命令因異議人業已抵銷相對人寄存於異議人之存款98
    1,782 元，故異議人僅就4,018,218 元之債權聲請支付命令
    ，且獲全部勝訴確定，應認聲請人上開假扣押所欲保全之債
    權，於4,018,218 元之部分，其應供擔保之原因已消滅。復
    查，本院97年度執全字第2673號假扣押執行事件所查封之標
    的物與本院97年度執全字第2433號假扣押執行事件所查封之
    標的物相同，乃併入該案執行，嗣經本院以97年度執字第10
    8479號清償票款強制執行事件調卷執行，並已拍定完畢，亦
    據本院調閱前開執行案卷查明無訛，是異議人上開假扣押所
    欲保全之債權，就其未起訴之部分，異議人仍為假扣押執行
    之債權人，縱由他案調假扣押卷執行，執行法院所為之分配
    仍應將其假扣押債權列入分配，而於執行程序分配終結確定
    未受分配，始符合民事訴訟法第104 條第1 項第3 款「訴訟
    終結」之情形。據此，本件異議人既迄未撤回上開假扣押執
    行程序，該假扣押程序之受擔保利益人即相對人因該假扣押
    程序可能受之損害，尚未確定，自難強求其須行使權利，則
    其於撤回假扣押執行程序前以存證信函催告相對人行使權利
    ，顯與民事訴訟法第106 條準用第104 條第1 項第3 款，於
    「訴訟終結」定20日以上期間催告受擔保利益人行使權利而
    未行使之要件不符，是異議人聲請發還擔保金，於法尚有未
    合，自不應准許。原裁定駁回異議人之聲請，核無違誤，異
    議意旨指摘原裁定不當，求予廢棄，為無理由，應予駁回。
五、結論：本件聲明異議為無理由，爰依強制執行法第30條之1
    、民事訴訟法第240條之4第3項後段、第95條、第78條，裁
    定如主文。
中    華    民    國    98    年  10     月    20    日
                  民事第一庭    法  官  李世貴
以上正本證明與原本無異
如不服本裁定應於送達後10日內向本院提出抗告狀，並應繳納抗
告費新台幣1,000元整。
中    華    民    國    98    年    10   月    22    日
                                書記官  蘇哲男


司法院資訊處製作；財團法人民間司法改革基金會備份。
